最　高　行　政　法　院　判　決
　　　　　　　　　　　　　　　　　　 96年度判字第01193號
上　訴　人　今友利企業有限公司
代　表　人　甲○○
訴訟代理人　余淑杏律師　　兼送達代收人
　　　　　　楊久弘律師
　　　　　　羅詩蘋律師
被 上訴 人　財政部基隆關稅局
代　表　人　丘欣
上列當事人間因虛報進口貨物產地事件，上訴人對於中華民國94
年12月15日臺北高等行政法院94年度訴字第586號判決，提起上
訴，本院判決如下：
　　主  文
上訴駁回。
上訴審訴訟費用由上訴人負擔。
　　理  由
一、上訴人於民國92年5月26日委由豐盛報關行向被上訴人報運
    進口UNGLAZED TILE乙批（報單號碼：第AA／92／2448／020
    5號），報列貨品分類號列第6907．90．00．00-3號，輸入
    規定：MWO，即大陸物品不准輸入，原申報產地為INDIA。來
    貨經查驗後依據行為時（下同）關稅法第14條第1項規定，
    按上訴人應申報之事項，先行徵稅驗放，惟事後被上訴人接
    獲檢舉，經再複核結果，認定產地為中國大陸，且核非屬經
    經濟部公告准許輸入之大陸物品，乃認上訴人涉有虛報進口
    貨物產地，逃避管制之情事，爰依行為時海關緝私條例第37
    條第3項轉據同條例第36條第1項規定，處以貨價2倍（貨已
    提領）之罰鍰計新台幣（下同）2,055,660元，並依同條例
    第44條規定追徵所漏進口稅費計44,751元（含進口稅29,246
    元、營業稅15,389元及推廣貿易服務費116元）。上訴人不
    服，申經復查結果，未獲變更，提起訴願，亦遭決定駁回，
    遂提起本件行政訴訟。
二、上訴人於原審起訴主張：按上訴人向香港百得公司購貨，並
    未向大陸採購，港商百得公司向大陸訂貨轉售上訴人非上訴
    人所能控管，來貨係C3報關，又經驗貨關員實物查驗來貨之
    產地而確認，可證上訴人並無過失之犯意。上訴人並無故意
    或過失責任，符合司法院釋字第275號解釋意旨。次按，被
    上訴人根據台灣區陶瓷工業同業公會會員之認定處理產地乙
    事，查該公會會員與磁磚進口商關係乃商場競爭之對手，其
    認定當對上訴人不利及不公平，該公會所認定產地不足為憑
    ，當以由鑑定大陸物品之法定權責機關「進口貨品原產地認
    定委員會」鑑定產地為是。復按，被上訴人所要之資料，包
    括發票、賣價及所有文件，上訴人均已提供，上訴人向香港
    百得公司買貨，被上訴人應向香港百得公司查詢上訴人是否
    有向其進貨，再去追查貨物產地。另大陸製品也有給印度作
    ，然後使用大陸公司的商標，從大陸的網頁來判斷是否為印
    度製品，並不公平。產地證明是印度公司開給百得公司，由
    百得公司轉給上訴人，BUYER亦直接記載為上訴人。上訴人
    提供的產地證明透過印度經濟文化辦事處，確實為真。末按
    ，上訴人經復查後，被上訴人對系案貨物按印度價格核定，
    但卻又認定系案貨物產地為大陸而對上訴人處以罰鍰，顯不
    公平，請求撤銷訴願決定、復查決定及原處分。
三、被上訴人則以：按系爭磁磚背面LOGO標示為OVERLAND，係大
    陸廣東山水市歐文萊陶瓷公司生產，又經駐印度代表處經濟
    組92年10月13日（92）竺經字第092070101174號函協查結果
    ，證實產證所載之輸出人印度商BELL GRANITO CERAMICA
    LTD不但未曾與上訴人進行瓷磚交易，且未曾與台灣其他任
    何公司進行商業行為，上訴人檢附之產地證明不足採信。次
    按，就上訴人所陳稱之瓷磚交易等直接證據，上訴人未能提
    出反證及合理說明，被上訴人根據具體事證認定產地，核屬
    合理且無疑義，應無需且亦無相反事證得憑以進一步送請「
    進口貨品原產地認定委員會」鑑定。另查上訴人係以經營國
    際貿易為常業，對大陸瓷磚非屬經濟部國際貿易局公告准許
    輸入之大陸物品，理應特別審慎注意，並盡誠實申報作為義
    務，上訴人應注意，能注意，竟欠缺注意，致虛報進口貨物
    產地，進口不准輸入之大陸物品，則縱非故意亦難謂無過失
    ，依司法院釋字第275號解釋意旨，即應受罰。且被上訴人
    根據陶瓷公會所提供之網頁來認定系案貨物為大陸產製，如
    果上訴人認為被上訴人認定有瑕疵，上訴人可以舉反證推翻
    。末按，被上訴人並未以印度價格核定系案貨物之價格，經
    查證後，既然是大陸物品的價格，原來的罰鍰2百多萬元才
    降成1百多萬元，被上訴人確實是按大陸價格核估，上訴人
    所述，顯有誤會等詞置辯。
四、原審斟酌全辯論意旨及調查證據之結果，以：經查，本件被
    上訴人係於貨物放行後接獲檢舉，系案貨物係中國大陸製瓷
    磚製品，磁磚背面LOGO標示為OVERLAND，係大陸廣東山水市
    歐文萊陶瓷公司生產，有被上訴人提出之歐文萊陶瓷公司網
    頁資料附卷可參；另經被上訴人函請駐印度代表處經濟組以
    92年10月13日（92）竺經字第092070101174號函協查結果，
    證實產證所載之輸出人印度商BELL GRANITO CERAMICA LTD
    不但未曾與上訴人進行瓷磚交易，且未曾與台灣其他任何公
    司進行商業行為，被上訴人以上訴人檢附之印度產地證明不
    足採信，認定系案貨物產地為中國大陸事證明確，並無不合
    ，並無再送請進口貨品原產地認定委員會鑑定產地之必要。
    至於所稱上訴人向香港百得公司買貨，被上訴人應向香港百
    得公司查詢上訴人是否有向印度公司進貨乙節，查本件經被
    上訴人查明系爭貨物為大陸造者，依舉證責任分配原則，上
    訴人如主張為確實在印度製造者，應由上訴人負舉證責任；
    另所稱大陸製品也有給印度作，然後使用大陸公司的商標乙
    節，依進口貨物原產地認定標準第5條第1款規定以進行完全
    生產貨物之國家或地區為其原產地，是以仍應以大陸為其原
    產地。上訴人亦自承無法證明印度有生產LOGO標示為OVERLA
    ND之磁磚，上訴人主張，自無可採。上訴人雖又主張略以其
    依國際貿易進行交易，其無過失乙節，惟查，上訴人為磁磚
    貿易專業商，深知東南亞貿易轉口頻繁，向香港購買貨物極
    易購得管制進口之大陸物品，又近年大陸物品因其人工便宜
    ，致其得生產廉價商品，乃眾所週知之事實，而LOGO OVERL
    AND，係大陸廣東山水市歐文萊陶瓷公司生產，由網路上尚
    可知悉，上訴人為磁磚貿易專業商，更無不知之理，其對大
    陸瓷磚非屬經濟部國際貿易局公告准許輸入之大陸物品，理
    應特別審慎注意，藉以防止進口尚未開放大陸物品情事發生
    ，並盡誠實申報作為義務，上訴人應注意，能注意，竟欠缺
    注意，致虛報進口貨物產地，進口不准輸入之大陸物品，則
    縱非故意亦難謂無過失，依司法院釋字第275號解釋意旨，
    即應受罰。至於價格方面，關稅總局驗估處之簽復為如係印
    度產品第1、2項為FOB USD 8/MTK，第3、4項為FOB USD 15/
    MTK，有查價函附於原處分卷可參，上訴人主張被上訴人認
    定系爭貨物為大陸物品，又按印度價格處罰一節，尚有誤會
    。從而，本件原處分並無違誤，訴願決定予以維持，亦無不
    合，上訴人起訴意旨為無理由，應予駁回，作為其判決之論
    據。
五、上訴意旨略以：（一）上訴人係向港商百得公司購貨，自未
    與印度製造商為交易行為，然原審法院以駐印度代表處經濟
    組之協查結果為依據，以上訴人未與印度製造商為交易行為
    ，否認上訴人所提出之印度產地證明，原判決調查證據有違
    反證據法則、論理法則與經驗法則之違法。（二）原判決對
    上訴人所主張台灣地區陶瓷工業同業公會之鑑定恐有偏頗，
    未說明其不採之理由，有判決不備理由之違法。（三）原審
    法院將證明系爭貨物為是否為印度製造之舉證責任，責由上
    訴人負擔，構成舉證責任分配錯誤及認定事實不憑證據之違
    法。（四）原審法院僅以OVERLAND為大陸公司商標，且由網
    路上可知悉，認為上訴人未盡注意義務，有判決不備理由之
    違法。為此，請求廢棄原判決、撤銷訴願決定、復查決定及
    原處分等語。
六、本院查：按報運貨物進口而有虛報所運貨物名稱、數量或其
    他違法行為，而涉及逃避管制者，得視情節輕重，處貨價1
    倍至3倍之罰鍰，並沒入貨物，為海關緝私條例第37條第3項
    及同條例第36條第1、3項所明定。本件上訴人於92年5月26
    日委由豐盛報關行向被上訴人報運進口UNGLAZED TILE乙批
    ，原申報產地為INDIA。來貨經查驗結果，認定產地為中國
    大陸，且核非屬經經濟部公告准許輸入之大陸物品，乃認上
    訴人涉有虛報進口貨物產地，逃避管制之情事，爰依行為時
    海關緝私條例第37條第3項轉據同條例第36條第1項規定，處
    以貨價2倍之罰鍰計2,055,660元，並依同條例第44條規定追
    徵所漏進口稅費計44,751元，經核並無不合。而原判決亦已
    敘明本件系爭磁磚背面LOGO標示為OVERLAND，係大陸廣東山
    水市歐文萊陶瓷公司生產，又經駐印度代表處經濟組協查結
    果，證實產證所載之輸出人印度商BELL GRANITO CERAMICA
    LTD不但未曾與上訴人進行瓷磚交易，且未曾與台灣其他任
    何公司進行商業行為，上訴人檢附之產地證明不足採信。另
    上訴人復就所稱之瓷磚交易等直接證據，未能提出反證及合
    理說明印度有生產LOGO標示為OVERLAND之磁磚，被上訴人根
    據具體事證認定產地，核無不合。上訴人主張原判決調查證
    據有違反證據法則，為不可採。再查上訴人既係以經營國際
    貿易為常業，對大陸瓷磚非屬經濟部國際貿易局公告准許輸
    入之大陸物品，理應注意，並盡申報作為義務，上訴人應注
    意，能注意，竟欠缺注意，致虛報進口貨物產地，進口不准
    輸入之大陸物品，則縱非故意亦難謂無過失，依司法院釋字
    第275號解釋意旨，即應受罰，復據原判決論敘甚詳。上訴
    人仍認原判決認其未盡注意義務，有判決不備理由之違法，
    自復不可取。查證據之取捨與當事人所希冀者不同，致其事
    實之認定亦異於該當事人之主張者，不得謂為原判決有違背
    法令之情形。上訴人對於業經原判決詳予論述不採之事由再
    予爭執，核屬一己之見，要難謂為原判決有違背法令之情形
    。本件上訴論旨，仍執前詞，指摘原判決違誤，求予廢棄，
    難認有理由，應予駁回。
據上論結，本件上訴為無理由，爰依行政訴訟法第255條第1項、
第98條第3項前段，判決如主文。
中　　華　　民　　國　　96　　年　　7　　 月　　5　　 日
                  第二庭審判長法  官　鄭　淑　貞
                              法  官  黃　合　文
                              法  官　吳　明　鴻
                              法  官　鄭　小　康
                              法  官　帥　嘉　寶
以  上  正  本  證  明  與  原  本  無  異
中　　華　　民　　國　　96　　年　　7　　 月　　5　　 日
　　　　　　　　　　　　　　　書記官　郭　育　玎
